臺灣臺北地方法院刑事判決　　　　　　　93年度易字第1082號
公　訴　人　臺灣臺北地方法院檢察署檢察官
被　　　告　甲○○
選任辯護人　吳彥鋒律師
　　　　　　田振慶律師
被　　　告　丁○○
上列被告因傷害案件，經檢察官聲請以簡易判決處刑（93年度偵
字第8936號），本院認不宜以簡易判決處刑，改依通常程序審理
，判決如下：
    主  文
甲○○傷害人之身體，處拘役參拾日，如易科罰金以參佰元折算
壹日。
丁○○傷害人之身體，處拘役貳拾日，如易科罰金以參佰元折算
壹日。
    事  實
一、甲○○與丁○○為鄰居，雙方平日即非和睦，於民國九十三
    年一月二十日下午二時十分許，在臺北市○○區○○街一五
    六巷二弄十八號一樓門前，二人因該處花盆擺放位置發生衡
    突並相互動手拉扯甲○○隨身攜帶之雨傘，該雨傘因而折斷
    ，爭執之中，甲○○持雨傘頭毆打丁○○，致丁○○受有臉
    部撕裂傷及擦傷、右手背挫傷、右下胸部挫傷、左上眼皮瘀
    傷、臉部撕裂傷約○‧五×○‧五×一公分之傷害，丁○○
    則持傘身毆打甲○○（起訴書誤繕為徒手毆打），致甲○○
    受有右臉頰瘀傷一×一公分、左肩瘀傷一×二公分之傷害。
二、案經丁○○、甲○○訴由臺北市政府警察局信義分局移送臺
    灣臺北地方法院檢察署檢察官聲請以簡易判決處刑，本院認
    不宜以簡易判決處刑，改依通常程序審理。
    理  由
一、訊據被告甲○○固坦承於九十三年一月二十日下午在上揭地
    點曾與被告丁○○發生爭執並拉扯雨傘，及持折斷之雨傘毆
    打丁○○之事實，惟否認有何傷害之犯行，辯稱當日下午二
    時二十分許係被告丁○○持扯斷之雨傘傘身毆打伊，伊係出
    於自衛始揮舞雨傘柄（即雨傘頭）云云；被告丁○○則否認
    有何傷害甲○○之犯行，辯稱係甲○○持雨傘毆打伊將雨傘
    打斷，復繼續持雨傘頭將其毆打成傷云云。經查：
（一）被告甲○○與丁○○互毆之事實，業據被告甲○○坦承在
      卷（本院九十三年十二月十六日審判筆錄第十三頁），丁○○遭毆打之情形經核與目擊證人丙○○證述：「（當時
      情形如何？）我當天經過一五六巷二弄十八號門前時，我
      看到甲○○拿雨傘勾勾部分打丁○○的頭，打的雨傘勾勾
      的頭都掉下來，然後丁○○跌坐在地上，甲○○就撿起掉
      在地上勾勾的部分就上樓去了，我就把丁○○扶起來，到
      她門口，我就叫丁○○打一一○，因為我看她血流很多，
      要叫救護車。」（本院九十三年十一月十八日審判筆錄）
      等語、及證人即現場處理員警乙○○證述：「當天我巡邏
      接到勤務中心說案發地點有糾紛，我趕到指定的地點，發
      現在庭的被告丁○○女士她的眉間附近有流血，我就以無
      線電請六張犁派出所幫我叫救護車。（丁○○當場有無告
      訴你說如何受傷？）她跟我說是樓上的甲○○打她的。」
      （本院九十三年十二月十六日審判筆錄）等語大致相符。
      又被告二人因互毆，致丁○○受有臉部撕裂傷及擦傷、右
      手背挫傷、右下胸部挫傷、左上眼皮瘀傷、臉部撕裂傷約
      ０. 五×０. 五×一公分之傷害，甲○○受有臉部瘀傷一
      ×一公分、左肩部瘀傷一×二公分之傷害，亦有臺北醫學
      大學附設醫院丁○○診斷證明書、臺北市立仁愛醫院甲○○驗傷診斷書及急救病歷影本等在卷可稽。
（二）又按正當防衛必須對於現在不法之侵害始得為之，侵害業
      已過去，即無正當防衛可言。彼此互毆，必以一方初無傷
      人之行為，因排除對方不法之侵害而加以還擊，始得以正
      當防衛論。故侵害已過去後之報復行為，與無從分別何方
      為不法侵害之互毆行為，均不得主張防衛權（最高法院十
      七年上字第六八六號、三十年上字第一○四○號判例意旨
      參照）。本件辯護意旨雖稱被告甲○○係出於自衛始反擊
      云云。惟查：甲○○被告確有毆打丁○○之事實，已如前
      述，被告二人復對於何人先出手毆打對方乙節各執一詞，
      證人丙○○及乙○○均未目睹被告二人係何人先行侵害（
      另後述）。是以本件被告甲○○並無法證明其攻擊行為，
      係為排除被告丁○○不法侵害之防衛行為，依法自不得主
      張正當防衛。被告甲○○於本院行準備程序時空言否認有
      傷害被告丁○○之犯行，並不足採。
（三）另被告丁○○雖否認有傷害甲○○之犯行。惟查：參酌丁○○自承本件爭執係因甲○○將其家門前之盆栽踢的亂七
      八糟而起，及證人丙○○證述：「她坐在地上，前面有破
      的花盆。」等語，經核與甲○○所稱將空花盆踢到丁○○
      家門口等情相符，再佐以上述甲○○之急救病歷記載，甲○○係於九十三年一月二十日下午二時五十五分至醫院急
      診，並受有瘀傷等情，堪認甲○○之指訴非虛。另依證人
      丙○○證述：「（九十三年一月二十日，你因為何事經過
      案發地點？）過年我想理髮，理髮店有人排隊，我就不等
      要回去，中途就碰到她們。（當時你看到甲○○打丁○○
      的時候，你的相關位置如何？）我是從理髮廳過來，站在
      被告二人的後面。（你當時在地檢署說沒有看到丁○○被
      打，為何現在又說你有看到？）在遠一點的地方，我有看
      到甲○○打丁○○，她們二人打架我沒有看到。」、及證
      人乙○○證述：「（當天你到現場處理的時候，除了看到
      丁○○外，有無看到其他人？）沒有。」等語，可知證人
      丙○○及乙○○均未從頭見聞目睹被告二人發生爭執之情
      形，是以證人雖均未證述見到丁○○傷害甲○○之事實，
      尚難以此即為有利丁○○之判斷。綜上所述，被告丁○○
      傷害甲○○之犯行亦堪認定。
（四）末查：依１證人丙○○證述：「（你看到她們打的時間有
      多久？）幾分鐘、五分鐘左右。」等語、２證人乙○○證
      述：「當天我巡邏接到勤務中心說案發地點有糾紛，我趕
      到指定的地點，發現在庭的被告丁○○女士她的眉間附近
      有流血，我就以無線電請六張犁派出所幫我叫救護車。（
      勤務指揮中心，你指的是哪一個單位的勤務中心？）如果
      是勤務指揮中心，指的是應該是信義分局的指揮中心，但
      是我現在沒有辦法確定當初通知我的是派出所還是分局的
      勤務中心。（你現在有無辦法確定當天你到現場處理的時
      間為何？）中午時段，確切時間我忘記了。（你到現場去
      處理這個案件是何人通知你去的，你說不是派出所就是勤
      務指揮中心，為何會有這種情況發生？）因為民眾打電話
      到派出所報案，派出所直接通知我們巡邏的員警去處理，
      如果民眾打一一○報案的話，一一○就是分局的勤務中心
      接聽的，他們就會通知那個責任區的員警去處理。（從你
      到現場處理到離開大約有幾分鐘？）十分鐘。（這十分鐘
      是否包括你到現場及到二樓按門鈴及到救護車離開？）是
      的。（救護車離開後，有無看到其他人？）有。（那個人
      是何人？）里長林春生。（你當時去現場時，丁○○在家
      裡面還是在門口？）門口。（你接到派出所或勤務中心的
      通知後，隔了多久才到現場？）五分鐘以內。」等語、及
      ３被告丁○○具狀陳報其家中電話為「（０二）0000
      0000及00000000」並陳稱：「（你說當天你
      被打，被打之後，你做何處理？）都在我的答辯狀裡面，
      被打之後，我就昏了，丙○○先生扶我起來，我就回家打
      一一○電話報案。（你被打到你回到家裡，中間隔了多久
      ？）不到兩分鐘。（警察來的時候，你在哪裡？）我在門
      口站著等警察。（丙○○扶你起來之後，何時離開？）丙○○扶我起來，將我送到門口，就先行離去，並叫我打一
      一○。（電話是否你親自打的？）是的。（你剛剛說不是
      被打昏了，你知道你昏了多久？）我不知道，黃先生把我
      扶起來之後我就醒了。（剛剛說你被打之後到你回家打電
      話，你說隔了兩分鐘，但是你現在又說你昏了多久不知道
      ，你為何知道是兩分鐘？）我說的是大概，我也沒有看時
      間。」等語，足認當時被告二人互毆，證人丙○○僅見聞
      後半部約五分鐘，被告二人互毆後，被告甲○○先行上樓
      ，被告丁○○則經證人丙○○攙扶至其家門口，被告丁○○自行回屋內打一一０報後，再回到家門口等待警員乙○○前來，待乙○○到達後，再將丁○○送醫急救，此時甲○○已出門至臺北市立仁愛醫院急診等情。復佐以本院卷
      附臺北市政府警察局勤務指揮中心受理各類案件紀錄單：
      「報案時間為九十三年一月二十日下午二時十七分，電話
      00000000，到達時間：下午二時三十一分」，及
      臺北市立仁愛醫院九十三年六月二十一日北市仁醫歷字第
      ０九三六０五０三九００號函附甲○○急診病歷影本：「
      甲○○係於九十三年一月二十日下午二時五十五分到院」
      之記載，再參酌被告甲○○具狀陳稱其當日係於一時三十
      六分許下班，回到家門約需四十分鐘，衡情當時並非交通
      尖峰時間，通勤時間應可縮短，堪認上述受理各類案件紀
      錄單紀載報案時間為下午二時十七分應係無誤，是以綜上
      各情本件案發時間應係下午二時十分左右。至證人丙○○
      雖證述：「（你看到的時間點為何？）一點三十分左右。
      （你如何知道是一點三十分？）因為我有帶手錶。」等語
      ，惟個人手錶或有誤差，且與上揭卷證不符，是證人丙○○此部分有關目睹現場之時間所為之證述，自不足採為本
      件事實認定基礎，併此敘明。
（五）綜上所述，本件事證明確，被告二人之傷害犯行均堪以認
      定。
二、核被告二人上開所為，均係犯刑法第二百七十七條第一項之
    傷害罪。爰審酌被告甲○○並無前科，素行良好，於本院審
    理時坦承動手，並表明和解之意，犯後態度尚可，惟造成被
    告丁○○頭部及身體、四肢多處傷害並流血，本身則僅有瘀
    傷，顯見其出手較重，惡性較大；而被告丁○○迄未坦承犯
    行，犯後態度不佳，及其等二人之犯罪動機、手段、智識程
    度、雙方關係、受傷程度等一切情狀，分別量處如主文所示
    之刑，並均諭知易科罰金之折算標準，以示懲儆。
據上論斷，應依刑事訴訟法第四百五十二條、第二百九十九條第
一項前段，刑法第二百七十七條第一項、第四十一條第一項前段
，罰金罰鍰提高標準條例第一條前段、第二條，判決如主文。
本案經檢察官葉雅婷到庭執行職務
中　　華　　民　　國　　94　　年　　1 　　月　　7 　　日
                  刑事第十六庭審判長法　官　劉嶽承
                  　　　　　　　　　法　官　林麗真
                                    法　官  胡宗淦
以上正本證明與原本無異。
如不服本判決，應於判決送達後10日內向本院提出上訴狀（應抄
附繕本）。告訴人或被害人如對於本判決不服者，應具備理由請
求檢察官上訴，其上訴期間之計算係以檢察官收受判決正本之日
期為準。
                                　　書記官　張耀鴻
中　　華　　民　　國　　94　　年　　1 　　月　　7 　　日
附錄法條：
中華民國刑法第277條
 (普通傷害罪)
傷害人之身體或健康者，處三年以下有期徒刑、拘役或一千元以
下罰金。
犯前項之罪因而致人於死者，處無期徒刑或七年以上有期徒刑；
致重傷者
，處三年以上十年以下有期徒刑。
